【裁判字號】    89,台上,1194
【裁判日期】    890519
【裁判案由】    損害賠償
【裁判全文】
最高法院民事判決                              八十九年度台上字第一一九四號
    上  訴  人  國富建設開發股份有限公司
    法定代理人  郭福忠
    被 上訴 人  甲○○
右當事人間請求損害賠償事件，上訴人對於中華民國八十八年二月一日臺灣高等法院
第二審判決（八十七年度上字第一○七○號），提起上訴，本院判決如左：
    主  文
原判決廢棄，發回台灣高等法院。
    理  由
本件被上訴人主張：上訴人於民國（下同）七十七年十一月二日將其所興建坐落基隆
市七堵區○○○街八十六號一至三層暨地下層房屋（下稱系爭房屋）出賣與第一審另
一被告許清山，許清山復於八十二年五月二十八日將該房屋出賣與伊。詎上開房屋於
八十五年間賀伯颱風來襲期間，金屬帷幕外牆發生嚴重脫落，殘餘部分亦嚴重鬆動，
危及伊全家及鄰近住戶之生命、財產安全，經檢視該金屬外牆結構有瑕疵，許清山對
上訴人自有民法第三百六十條、第一百八十四條第一項前段及民法第二百二十七條所
規定之請求權，經伊催告許清山向上訴人行使該項權利，不獲置理後，伊乃代位許清
山行使上開權利，定期催告上訴人修復，並表明如逾期，將依函附估價單修復，上訴
人仍拒不修復，伊自得於自行修復後，依民法第二百四十二條代位權之規定，代位許
清山請求上訴人依上開法條規定（選擇之合併）賠償伊之損害等情，求為命上訴人給
付許清山七十八萬元，及自起訴狀繕本送達之翌日即八十六年二月二十六日起至清償
日止，按年息百分之五計付利息，而由伊代位受領之判決（關於超過上開金額之請求
部分，業經第一審判決被上訴人敗訴，未據其聲明不服）。
上訴人則以：系爭房屋受損之部分乃牆面建材白色鋁合金板，並非系爭房屋之鋼筋混
凝土外牆結構，故非金屬帷幕牆，其施作方式自不受建築法令有關「帷幕牆」施作方
式規定之規範，故系爭房屋並無所謂金屬帷幕牆瑕疵之情形，且縱認有瑕疵，惟系爭
房屋金屬帷幕牆部分已逾一年之保固期間，伊不須負損害賠償責任。此外系爭金屬帷
幕牆之毀損與鬆動，乃賀伯颱風之不可抗力風力所致，並非該牆面本身有瑕疵，故伊
亦無須就該項損害負賠償責任。縱認上訴人須對系爭牆面之毀損負損害賠償責任，惟
按損害賠償之範圍，應以被害人實際所受損害為準，被上訴人所請求之金額，竟為「
全部牆面換新」所支出之費用，而非僅就毀損部分為修復所支出之費用，顯屬無據云
云，資為抗辯。
原審將第一審所為上訴人敗訴之判決，判予維持，駁回其上訴，係以：被上訴人主張
上訴人將其所建系爭房屋出賣與許清山，許清山再將之轉賣與被上訴人之事實，業據
其提出建物登記簿謄本、土地所有權狀及建物所有權狀為證，且為上訴人所不爭執，
自堪認為真實。被上訴人主張系爭房屋之金屬帷幕牆施作有瑕疵之事實，業據其提出
臺灣地區帷幕牆建築綜合性能之研究報告、鋼構造設計規範、臺北市帷幕牆位置圖、
建築帷幕牆工程標準規範解說及報告書、法規及系爭金屬帷幕牆施工還原圖、照片及
錄影帶為證，則為上訴人所否認，並抗辯系爭房屋並非金屬帷幕牆，其施作方式自不
受有關「帷幕牆」施作法規之規範，故系爭房屋並無金屬帷幕牆施作瑕疵之情形云云
。經查上訴人就系爭房屋之施工標準，係依基隆市政府工務局所核定之設計圖說辦理
，其建築材料及設備則如買賣契約書附件（二）「建材及設備說明」所載，而系爭房
屋之外牆之設計，依設計該房屋之林芳男建築師事務所提出之基隆市政府八十基使字
第○一二四號使用執照之竣工圖中系爭房屋正、背向及左、右向立面圖均記載外牆採
金屬牆面，又依前開買賣契約書附件（二）「建材及設備說明」之約定，系爭房屋外
牆係採用高科技進口鋁板配以美觀矽膠（silicone）勾縫，足證被上訴人所主張系爭
房屋外牆係金屬帷幕牆，應屬可取，至白色鋁合金板雖係構築金屬帷幕牆面之建材，
惟仍屬金屬帷幕牆之一部，上訴人執該建材否認有施作金屬帷幕牆之義務，殊不足取
。又林芳男建築師事務所雖於八十六年十二月五日函覆第一審時稱：該所並未為金屬
帷幕牆之設計云云，並拒提出施工圖，惟經核與其嗣應要求始提出之前開竣工圖內有
外牆為金屬牆之記載不符，尚難據為有利於上訴人之認定。再按帷幕牆係構造建築物
之外牆，其設計除須能垂直載重外，尚須能以承受風力或地震力或其他橫力，有被上
訴人所提出經上訴人承認其實質內容為真正之建築帷幕牆工程標準規範解說書為證，
亦經證人即金屬牆製造商劉昌恭於原審到場證述明確。經查上訴人就系爭房屋金屬帷
幕牆之施作，其帷幕牆板背面並無鋼管做支撐，鋼架亦無橫樑，未用膨脹螺絲，復未
將鋁板鎖在鋼架上，所安裝之鐵片或構件，亦未做好防鏽處理，鐵片構件亦有變形，
帷幕牆因未能承受風力，致大片脫落或嚴重鬆動，金屬帷幕板，片與片間，未焊在一
起，而以「雙面膠」「勾」在一起，或僅用接縫劑將兩片帷幕板連在一起，有被上訴
人所提出之照片及錄影帶為證，並經證人即目睹系爭房屋金屬帷幕牆面經颱風破壞所
揭露施作瑕疵內容之人謝文景證述無訛，而證人夏樸梧亦證述，見過如照片編號六八
號所示之損害情況，復經第一審赴現場勘驗明確，足證被上訴人主張上訴人所施作之
金屬帷幕牆有瑕疵為真實。至上訴人雖抗辯系爭牆面之受損乃因賀伯颱風來襲之不可
抗力所致，並非牆面施作有瑕疵云云，惟查系爭房屋之金屬帷幕牆之施作本身已有瑕
疵，既如前述，則於上訴人交付予許清山時瑕疵即已存在，賀伯颱風來襲僅係將該瑕
疵揭露，並非構成瑕疵之原因，是上訴人所為此部分之抗辯，亦不足取。按從事製造
商品之企業經營者，應確保其提供之商品無安全或衛生上之危險，此乃此類商品製造
人對社會大眾所應負之商品品質最基本之保證責任。故本件上訴人就其所建造之系爭
房屋除應負其買賣契約所約定之瑕疵擔保責任外，尚有就其所建造之系爭房屋負有「
無安全或衛生上危險」之品質保證責任，不因未於買賣契約書上明定而異。查系爭房
屋依前述既有施作上之瑕疵，造成金屬帷幕牆牆面剝落之安全上危險，該房屋顯缺少
上訴人所保證之品質，上訴人對許清山自應負民法第三百六十條前段所規定之債務不
履行責任。又出賣人就其所交付之買賣標的物有應負擔保責任之瑕疵時，除應負物之
瑕疵擔保責任外，尚應負不完全給付之債務不履行責任（民法第三百五十四條、第二
百二十七條規定參照）。本件許清山於出賣系爭房屋予被上訴人時，所交付予被上訴
人之系爭房屋既有瑕疵，則被上訴人自得依不完全給付之規定，請求許清山負債務不
履行責任，即類推適用給付遲延之法則，催告許清山補正前開瑕疵（最高法院七十七
年度第七次民事庭會議決議參照）。本件被上訴人發現系爭房屋外牆有前述之瑕疵後
，即以存證信函分別定期催告許清山及代位許清山催告上訴人檢修，並表示如未依限
進行檢修，將依存證信函所附之檢修估價單（總金額為七十八萬元）自行為檢修，以
避免危險發生，惟許清山及上訴人均置之不理，亦未對該估價單內容作何爭執，被上
訴人乃自行僱工檢修系爭房屋之外牆等情，均為許清山及上訴人所不否認。則被上訴
人自得請求許清山賠償該項檢修費用七十八萬元，而許清山依民法第三百六十條之規
定，亦得請求上訴人賠償該項檢修費用七十八萬元。上訴人雖抗辯伊依前開與許清山
間所訂立之預定房屋買賣契約書第九條前段約定，僅負責保固一年，早逾一年保固期
限，伊不須負賠償責任云云。惟查本件上訴人所應負擔者乃民法第三百六十條所規定
違反品質保證之不履行損害賠償責任，許清山所得行使該項損害賠償請求權之時效期
間為十五年，又按時效期間，不得以法律行為加長或減短之，並不得預先拋棄時效之
利益，民法第一百四十七條定有明文。本件上訴人與許清山間所訂立之預定房屋買賣
契約書中關於約定「負責保固壹年」，惟此項限制乃違反前開十五年時效期間之法律
規定，自屬無效，故上訴人所為此部分之抗辯，亦不足取。本件上訴人就系爭房屋之
瑕疵，對於許清山既依法應負債務不履行責任，而許清山對於被上訴人亦應負債務不
履行責任，而此項債務不履行責任，復均本於系爭房屋之前開瑕疵及品質保證等擔保
責任而來，且上訴人及許清山均未就前開系爭房屋之前開瑕疵履行補正之義務，依民
法第二百四十二條前段規定，被上訴人對於其因而支出如估價單所記載修復費用之損
害，自得請求許清山賠償，並得於許清山怠於向上訴人為損害賠償之請求時，代位許
清山向上訴人請求該項損害賠償。上訴人雖抗辯許清山並無陷於無資力之情況，被上
訴人並無保全債權之必要，故不得行使代位權，且損害賠償之範圍，應以被害人實際
所受損害為準，被上訴人所請求之金額，係「全部牆面換新」所支出之費用，而非僅
就毀損部分為修復所支出之費用，顯屬無據云云。惟查本件瑕疵補正之履行，乃屬許
清山及上訴人所應為之特定作為，給付內容相同，而與許清山之資力並無直接關係，
且民法第二百四十二條關於債權人之代位權之規定，復未以債務人須陷於無資力為構
成要件，故上訴人以無保全債權之必要為由，抗辯被上訴人不得行使代位權云云，即
不足取。又查被上訴人代位所請求者乃上訴人應負保證系爭房屋安全品質之擔保責任
，上訴人自應就該有瑕疵之牆面全部負補正之責任，上訴人既拒不為補正，則對於被
上訴人自行僱工補正瑕疵而支出費用所生之損害，即應如數賠償，是上訴人所為上開
之抗辯，亦不足取。從而被上訴人代位請求上訴人給付許清山七十八萬元及自起訴狀
繕本送達之翌日起加給法定遲延利息，由伊代位受領，自屬有據，應予准許，為其判
斷之基礎。
查上訴人抗辯系爭房屋受損之部分乃牆面建材白色鋁合金板，並非系爭房屋之鋼筋混
凝土外牆結構，故非金屬帷幕牆。而系爭房屋之林芳男建築師事務所函覆臺灣臺北地
方法院稱：該所並未為金屬帷幕牆之設計，故無施工圖云云（見第一審卷第二一五頁
），嗣提出竣工圖內雖就外牆部分有金屬「牆面」之記載（見外放證物袋內Α３立面
圖），惟上訴人係主張「牆面」部分乃鋁合金板，「外牆」則為鋼筋混凝土，則金屬
「牆面」與金屬「牆」是否一致？圖內所載金屬「牆面」，是否即屬帷幕牆？即非無
推求之餘地，原審未遑向該林芳男建築師事務所或其他建築專長之人查詢明白，遽認
係金屬帷幕牆，自嫌速斷。次查金屬帷幕牆與鋁合金帷幕牆依卷附「建築帷幕牆工程
標準規範解說」一書所載之安裝標準似有不同（見該書第二四頁），原審遽認鋁合金
板之牆面建材亦屬金屬帷幕之一部（見原判決正本第七頁），而仍依金屬帷幕牆之標
準以評斷系爭房屋之面牆是否合乎標準（見同上），亦同有速斷之嫌。上訴論旨，指
摘原判決不當，求予廢棄，非無理由。
據上論結，本件上訴為有理由，依民事訴訟法第四百七十七條第一項、第四百七十八
條第一項，判決如主文。
中      華      民      國    八十九    年      五      月     十九     日
                              最高法院民事第一庭
                                  審判長法官  李  錦  豐
                                        法官  楊  鼎  章
                                        法官  王  茂  修
                                        法官  吳  麗  女
                                        法官  陳  重  瑜
      右正本證明與原本無異
                                              書  記  官
中      華      民      國    八十九    年      六      月     十二     日


司法院資訊處製作；財團法人民間司法改革基金會備份。
